【裁判字號】    98,消債更,472
【裁判日期】    980327
【裁判案由】    聲請更生程序
【裁判全文】
臺灣高雄地方法院民事裁定           98年度消債更字第472號
聲  請  人  甲○○
上列當事人聲請消費者債務清理事件，本院裁定如下：
    主  文
聲請駁回。
聲請費用由聲請人負擔。
    理  由
一、本件聲請意旨略以：聲請人前未曾依「中華民國銀行公會會
    員辦理消費金融案件無擔保債務協商機制」請求共同協商債
    務清償方案，後於消費者債務清理條例施行後乃向最大債權
    金融機構即台北富邦銀行請求協商而未成立，而聲請人對金
    融機構因消費借貸所負之債務計達新台幣（下同）1,066,18
    1 元，惟聲請人每月薪資所得，於扣除必要生活費用及共同
    分擔房屋貸款15,000元以作為扶養父母費用後，業幾無法維
    生而已不能清償債務，而聲請人所負無擔保或無優先權之債
    務總額並未逾1,200 萬元，復未經法院裁定開始清算程序或
    宣告破產，爰依法聲請更生等語。
二、按債務人不能清償債務或有不能清償之虞，且無擔保或無優
    先權之債務總額未逾新臺幣1200萬元者，於法院裁定開始清
    算程序或宣告破產前，得向法院聲請更生，消費者債務清理
    條例第3 條、第42條第1 項分別定有明文。又聲請更生或清
    算不合程式或不備其他要件者，法院應以裁定駁回之，但其
    情形可以補正者，法院應定期間先命補正，復為同條例第8
    條所明定。
三、經查：
  (一)聲請人主張其於前業向最大債權金融機構台北富邦銀行請求
    共同協商債務清償方案，惟於民國97年7 月10日業經該銀行
    通知前置協商不成立等情，有聲請人提出之前置協商不成立
    通知書乙紙在卷可稽（見本院卷第48頁），則依前揭條文之
    規定及說明，自應有不能清償債務或有不能清償之虞，且此
    情形業使其陷於經濟上之困境時，法院始須准之進行更生或
    清算。
  (二)又本件聲請人具狀聲請更生，雖同時提出債權人清冊、財產
    及收入狀況說明書、前置協商不成立通知書、財團法人金融
    聯合徵信中心當事人綜合信用報告、財產歸屬資料清單、95
    至96年度綜合所得稅各類所得資料清單、戶籍謄本、薪資單
    等資料到院（見台灣臺南地方法院97年度消債更字第1206號
    卷第32頁至第34頁、第26頁至第28頁、第36至第41頁、第29
    至第31頁、第8 至第12頁、本院卷第31頁）。而聲請人現任
    職於力特光電公司，每月收入32,771元，有聲請人提出之97
    年1 月之薪資單可參（見本院卷第31頁），且其現並無其它
    特殊必要之支出（如重大傷病等），再參以度行政院主計處
    統計之97年度台灣省每人每月最低生活費用為9,829 元（聲
    請人業已負債100 萬元以上，其本須以較低之標準生活而節
    忖開銷用以償債始符誠信，債務人自不得以無負債人員之一
    般生活標準以上而同為要求）。
  (三)按「負扶養義務者有數人而其親等同一時，應各依其經濟能
    力，分擔義務」、「受扶養權利者，以不能維持生活而無謀
    生能力者為限。前項無謀生能力之限制，於直系血親尊親屬
    ，不適用之。」、「因負擔扶養義務而不能維持自己生活者
    ，免除其義務。但受扶養權利者為直系血親尊親屬或配偶時
    ，減輕其義務。」、「扶養之程度，應按受扶養權利者之需
    要與負扶養義務者之經濟能力及身分定之。」，民法第1115
    條第3 項、第1117條、第1118條、第1119 條 分別定有明文
    。聲請人主張其須扶養父黃正吉、母黃林素雲一節，已提出
    戶籍謄本、家族系統表及綜合所得稅各類所得資料清單及財
    產歸屬資料為證（見本院卷第34頁、第32頁、第22頁至第27
    頁）。而由其父母之綜合所得稅各類所得資料清單及財產歸
    屬資料清單觀之，足見渠等並無工作收入及不動產，是渠等
    確有不能維持生活之情，聲請人主張須支出扶養費用一情，
    堪信為真。惟聲請人支出之扶養費亦應以上開最低生活費為
    準，而聲請人父母之扶養義務人包含聲請人在內共3 人，且
    聲請人及父母均居住於高雄縣，故其支出之扶養費用應為6,
    553 元（計算式＝9829÷3 ×2 ＝6,553 ，元以下四捨五入
    ），始屬合理。至聲請人主張其每月須分擔房屋貸款15,000
    元以作為扶養父母之費用，惟其提出之臺灣銀行光碟櫃歷史
    明細查詢系統1 紙（見本院卷第17頁、第61頁）並不能證明
    該房屋貸款本息係由聲請人繳交或分擔之事實，故聲請人此
    部份之主張，尚難採信。
  (四)又以聲請人上開所得於扣除必要之生活費標準後，每月至少
    尚餘1 萬6 千多元左右（計算式：32,771－9,829 －6,553
    ＝16,389）可供清償債務，尚難認有不能償債務或有不能清
    償之虞之情。再參以聲請人與最大債權銀行為前置協商時之
    協商方案為180 期，利率0 ％，每期10,000元，有本院電話
    查詢記錄在卷可稽（見本院卷第63頁）；如以聲請人之前開
    收入扣除必要生活費及扶養費後，既可履行上開債權銀行提
    供之還款方案，且可免除受其他債權人強制執行或繼續扣薪
    之處分，並免陷於經濟上之困境，聲請人竟仍不願意與債權
    銀行協商，足見其未能達成協商之原因確如前置協商不成立
    通知書所載「協商意願低落」所致，益徵其一心僅係欲循債
    務清理之程序以圖減免債務之責任，並無清償之誠意甚明。
四、綜上，本件聲請人依現有收入，扣除生活支出及扶養費後，
    難認有不能清償債務或有不能清償之虞之情，應屬聲請更生
    之要件不備，且又無從補正，依首揭條文之意旨，自應駁回
    其更生之聲請。
中    華    民    國    98    年    3     月    27    日
                  民事第四庭  法    官  楊淑珍
上為正本係照原本作成。
如不服本裁定，應於裁定送達後10日內，以書狀向本院提出抗告
，並繳納抗告費新臺幣1千元。
中    華    民    國    98    年    3     月    27    日
                              書 記 官  吳良美


司法院資訊處製作；財團法人民間司法改革基金會備份。
